【裁判字號】    94,中簡上,700
【裁判日期】    950207
【裁判案由】    毀棄損壞
【裁判全文】
臺灣臺中地方法院刑事判決  94年度中簡上字第700號
上  訴  人
即  被  告  甲○○
選任辯護人  丙○○律師
上列上訴人因毀棄損壞案件，不服本院臺中簡易庭94年度中簡字
第2558號中華民國94年9月26日第一審簡易判決（聲請案號：臺
灣臺中地方法院檢察署94年度偵字第5620號），提起上訴，本院
管轄之第二審合議庭認應適用通常程序審理，並自為第一審判決
如下：
    主    文
原判決撤銷。
甲○○無罪。
    理    由
一、公訴意旨略以：上訴人即被告（下稱被告）甲○○因不滿告
    訴人乙○○於民國九十四年一月十一日二十時三十分許將車
    號９Ｕ─００１６號自小客車停放在臺中市○○區○○路三
    段三九之一號之家門前，竟基於毀損之犯意，利用牽著車牌
    號碼ＺＴ０─５９６號輕機車出門之際，前後移動機車，故
    意刮傷告訴人乙○○所有之上開自小客車右前門車身，致該
    自小客車車體烤漆及鈑金毀損，足生損害於告訴人乙○○本
    人。因認被告涉犯刑法第三百五十四條之毀損罪嫌。
二、按犯罪事實應依證據認定之，無證據不得認定犯罪事實；不
    能證明被告犯罪者，應諭知無罪之判決，刑事訴訟法第一百
    五十四條第二項、第三百零一條第一項分別定有明文。又認
    定不利於被告之事實，須依積極證據，苟積極證據不足為不
    利於被告事實之認定時，即應為有利於被告之認定，更不必
    有何有利之證據；認定犯罪事實所憑之證據，雖不以直接證
    據為限，間接證據亦包括在內，然而無論直接或間接證據，
    其為訴訟上之證明，須於通常一般之人均不致有所懷疑，而
    得確信為真實之程度者，始得據為有罪之認定，若其關於被
    告是否犯罪之證明未能達此程度，而有合理性懷疑之存在，
    致使無從形成有罪之確信，根據「罪證有疑，利於被告」之
    證據法則，即不得遽為不利於被告之認定。最高法院分別著
    有三十年上字第八一六號、七十六年台上字第四九八六號判
    例可資參照。
三、公訴人認被告有上開毀損犯行，係以告訴人乙○○之指訴、
    證人己○○之證述及上開自小客車維修報價單三紙，資為論
    據。訊之被告對於告訴人於上開時、地，將車牌號碼９Ｕ─
    ００１６號自小客車停放在臺中市○○區○○路三段三九之
    一號被告住家兼所營傢俱行門前，且其家中使用之車牌號碼
    ＺＴＯ─５９６號輕型機車在牽出門之際，機車有與該自小
    客車之右前門車身碰撞等事實，固坦承不諱，但堅詞否認有
    何故意毀損告訴人乙○○上開自小客車犯行，辯稱：伊太太
    有身孕無法將機車牽出去，不小心才碰撞到告訴人乙○○停
    放在該處之自小客車右前車門，並非伊牽機車碰撞到，伊無
    毀損之故意及動機，且上開自小客車亦未因此發生任何損壞
    等語。
四、經查：
（一）告訴人乙○○於九十四年一月十一日二十時三十分許，將
      車牌號碼９Ｕ─００１６號自小客車停放在臺中市○○區
      ○○路三段三九之一號被告之自宅及所營傢俱行前時，有
      人在該址前牽移被告家中使用之車牌號碼ＺＴＯ─５９６
      號輕型機車，機車有與該自小客車右前車門處發生碰撞等
      事實，業據被告自承不諱，核與告訴人乙○○於警詢、偵
      查中之指訴相符，復經證人己○○於偵查中及本院審理時
      結證無訛，有各該筆錄在卷可考，堪先認定。
（二）然按刑法上之毀損器物罪，必須行為人主觀上有毀損之故
      意，客觀上則須有毀棄或損壞器物或以他法致令不堪用之
      行為，始能成立。所謂毀棄，係指毀滅或拋棄而根本毀滅
      物之存在；稱損壞者，則指損害或破壞，使物之外形發生
      重大之變化，並減低物之可用性。在本案中：
  １、被告家中使用之上開輕型機車於上開時、地被牽移時，雖
      有與告訴人乙○○駕駛之上開自小客車發生碰撞，但就該
      自小客車因而所生之受損情形，告訴人乙○○於警詢時係
      指陳：「右前葉子板、右前車門下方刮傷」等語，在場友
      人己○○亦到庭結證稱：「有刮痕」、「有凹進去，但算
      是輕微」等語，但均為被告所堅詞否認，辯稱：當時沒有
      看到車子有刮痕等語，可知該自小客車右前車門處究竟是
      否因而有刮傷之受損情狀，雙方說詞已相歧異。縱認告訴
      人乙○○及證人己○○之上開指訴並非虛假，惟該自小客
      車實際刮傷之程度及情形如何，是否已該當刑法毀損器物
      罪所處罰之「損壞」要件，則因告訴人乙○○、證人己○○均無法為具體之描述，且經檢察官及本院先後詢問受理
      本案報案之臺中市警察局第六分局西屯派出所，該派出所
      又表示當時並未拍照存證等情，有該派出所出具之職務報
      告、本院電話記錄表在卷可憑，本院尚難遽以判斷。告訴
      人乙○○雖另提出其於九十四年三月二十一日將該部自小
      客車送請上立汽車股份有限公司修理之委修單欲佐其說，
      但送修日期距本案案發之九十四年一月十一日，已相隔逾
      二月，且依委修單上記載之工作項目，委修內容繁多，則
      該次維修與上開自小客車在被告家前遭機車碰撞一事間之
      關連性，已屬有疑；又委修項目中雖列有「右前門下鈑金
      」、「右前門下烤漆」二項，但並未載明作此二項維修之
      原因及車體受損情形，亦無從斷定從事此二項維修之原因
      完全係肇因於被告牽機車碰撞所致。據上，依現存卷證資
      料，顯然尚無法認定告訴人乙○○之上開自小客車在被告
      家前遭機車碰撞後，確實生有右前葉子板、右前門下方必
      須加以鈑金始能回復原狀之損壞情事。
  ２、被告雖否認有牽機車碰撞到告訴人乙○○上開自小客車之
      行為，但告訴人乙○○於警詢及偵查中，證人己○○於偵
      查中及本院審理時均一致指認係被告牽機車碰撞自小客車
      等語，證人己○○於本院審理時更就當時發生之經過情形
      詳細證稱：「我進去監視器店跟老闆談事情，出來要上車
      ，我朋友在車上等我，我上車要走了的時候，看到一台機
      車在撞我朋友的車子。我上車要坐在前方的乘車座，我已
      經坐進去了，機車是在我這邊的右前方，我們的車子是停
      放在一家傢俱店前，機車應該是從我的右方出現，因為我
      一轉頭就看到那台機車。」、「（檢察官問：你看到何人
      坐在機車上？）當時已經坐在機車上，是被告坐在機車上
      ，那時候被告有沒有戴安全帽不確定，但確定是男生不是
      女生。」、「（檢察官問：坐在機車的男生，是否在庭的
      被告？）是。」、「（檢察官問：機車附近或後面有無其
      他人？）沒有。」等語（本院卷第四十五頁），有各該筆
      錄存卷可查，參以告訴人乙○○、證人己○○與被告或被
      告妻子戊○○本不相識，亦無怨隙，倘若實際牽機車碰撞
      自小客車之人係戊○○，告訴人乙○○、證人己○○均無
      故意誣指被告，反使戊○○得脫免責任之必要。故告訴人
      乙○○、證人己○○此部分之陳述，堪信實在。惟被告在
      牽機車碰撞告訴人乙○○之自小客車前，並未與告訴人乙○○發生不快或爭執，告訴人乙○○之汽車固然有擋到被
      告傢俱行之部分出入通道，但被告亦不曾要求告訴人乙○○移動等情，為被告所不爭執，且經證人己○○到庭結證
      詳確，則在被告與告訴人乙○○並不相識又未發生不愉快
      之情況下，已難想像被告有何要故意損壞告訴人乙○○上
      開自小客車之動機及故意存在。證人己○○又結證稱：被
      告係以機車車頭碰撞自小客車右前車門，且當時機車未發
      動引擎等語（本院卷第四十六、四十八至四十九頁），則
      依常理，被告若真有故意損壞上開自小客車之故意，可選
      擇很多損壞之方式，例如以尖銳物刮板金、以鈍物凹損車
      體、破壞車燈等等，實無必要冒著自己使用之機車車頭可
      能損壞更嚴重之風險，以未發動引擎之機車車頭碰撞自小
      客車，被告之舉動亦令人費解。再參以證人己○○到庭又
      結證稱：被告的機車在碰撞告訴人乙○○之自小客車幾次
      後，伊有搖下車窗制止，但不確定被告有聽到，因被告還
      撞一、二次，可能是不小心，伊就下車理論，被告即未再
      繼續碰撞，伊問被告為何要撞車子，被告沒有回話，當時
      感覺被告有喝酒等語（本院卷第四十五至四十七頁），被
      告亦自承當時已喝了至少二十瓶的易開罐啤酒，對於當時
      雙方因車子碰撞發生爭吵的情形已不記得等語（本院卷第
      五十三頁），且依證人己○○當庭繪製之現場圖可知，被
      告所牽機車與告訴人乙○○之上開自小客車距離甚近，且
      車頭均朝同一方向（本院卷第五十七頁），則被告當時之
      意識狀況及行動控制能力是否受到酒類影響而有所降低，
      以致在牽移機車時，未能思及改走其他空間，且於移動機
      車時控制力不佳，以致不慎碰撞到告訴人乙○○之自小客
      車，亦非無可能。綜觀上開各情，本院認依現有卷證，尚
      無法形成確切之心證，遽認被告移動機車碰撞到告訴人乙○○上開自小客車之行為，在主觀上係具有毀損之故意。
（三）據上所述，被告主觀上是否具有毀損故意，以及告訴人乙○○上開自小客車遭被告機車碰撞之受損情形，已否達到
      刑法損壞器物罪之「損壞」程度，既均仍有疑義，公訴人
      復未能提出其他確切之證據證明被告確實有公訴意旨所指
      之損壞器物犯行，本院亦查無其他積極證據可證被告有刑
      法第三百五十四條之罪嫌，揆諸首揭說明，尚不能證明被
      告犯罪。
五、原審疏未詳究上情，對被告遽予論罪科刑，自非允洽。被告
    上訴意旨指摘原判決不當，為有理由。又檢察官聲請簡易處
    刑之案件，法院於審理後，認應為無罪判決之諭知者，應適
    用通常程序審判之，刑事訴訟法第四百五十二條、第四百五
    十一條之一第四項但書第三款分別定有明文。原判決既無可
    維持，自應由本院將原判決撤銷，並改依第一審通常程序審
    判，而為無罪之判決。
據上論斷，應依刑事訴訟法第四百五十五條之一第三項、第三百
六十九條第一項前段、第三百六十四條、第三百零一條第一項，
判決如主文。
本案經檢察官丁○○到庭執行職務。
中    華    民    國    95    年    2     月    7     日
                  刑事第十一庭  審判長法  官  林源森
                                      法  官  王世華
                                      法  官  莊嘉蕙
以上正本證明與原本無異。
如不服本判決，應於送達後十日內向本院提出上訴狀（須附繕本
），上訴於臺灣高等法院臺中分院。
                                      書記官  魏愛玲
中    華    民    國    95    年    2     月    7     日


司法院資訊處製作；財團法人民間司法改革基金會備份。
